臺灣高等法院刑事判決
111年度侵上訴字第13號
上  訴  人  
即  被  告  BT000-A108045B(真實姓名、年籍資料詳卷)
選任辯護人  柯士斌律師（法律扶助）
上列上訴人即被告因妨害性自主案件，不服臺灣宜蘭地方法院10
9年度侵訴字第32號，中華民國110年11月22日第一審判決（起訴
案號：臺灣宜蘭地方檢察署108年度偵字第4821號），提起上訴
，本院判決如下：
    主  文
上訴駁回。
    事  實
一、代號BT000-A108045B之男子（真實姓名年籍資料均詳卷，以
    下簡稱Ａ男）與卷內代號BT000-A108045A之女子（真實姓名
    年籍詳卷，以下簡稱乙女）自民國102年起為男女朋友關係
    ，Ａ男常於假日期間至乙女位於００縣００市租屋地點過夜同住
    ，其明知乙女與前夫所生之女即卷內代號BT000-A108045女
    子（民國00年00月生，真實姓名年籍詳卷，以下簡稱甲女）
    為十四歲以上未滿十八歲之少年，竟於108年4月20日上午10
    時多許接近中午時，在００市００路乙女租屋處，Ａ男趁乙女前
    去上班後，甲女進入乙女與Ａ男同睡之房間內獨處之機會，
    基於強制性交之犯意，在該房間內以手勾甲女肩膀、脖子之
    方式將甲女拉住之強暴方式，先撫摸甲女胸部，不顧甲女表
    示「不要用我」及反抗，仍繼續撫摸甲女胸部及生殖器，再
    用雙手推甲女肩膀，將甲女壓倒在床上，並以跨坐在甲女身
    上之強暴方法，壓制甲女，經甲女以手打Ａ男反抗，Ａ男再以
    雙手壓住甲女雙手，使甲女無法反抗，Ａ男僅著內褲即以生
    殖器隔著褲子摩擦甲女性器官，再強行脫去甲女褲子並脫去
    自己內褲，而後以自己生殖器插入甲女之生殖器內，對甲女
    為性交行為，嗣至快射精時始至房間外廁所。 後因甲女於1
    08年5月13日告知其同學楊○○、黃○○，再由同學黃○○帶同甲
    女告訴老師，經老師進行通報，始查悉上情。
二、案經甲女之母乙女訴由００縣政府警察局移送臺灣００地方法院
    檢察署檢察官偵查起訴。
    理  由
壹、程序事項：
一、按行政機關、司法機關及軍法機關所製作必須公示之文書，
    不得揭露被害人之姓名、出生年月日、住居所及其他足資識
    別被害人身分之資訊，性侵害犯罪防治法第2條第1項、第12
    條第2項分別定有明文。另性侵害犯罪防治法第12條所定其
    他足資識別被害人身分之資訊，包括被害人照片或影像、聲
    音、住址、親屬姓名或其關係、就讀學校與班級或工作場所
    等個人基本資料，性侵害犯罪防治法施行細則第6條亦有明
    文。本案被告Ａ男所犯係屬性侵害犯罪防治法所稱之性侵害
    犯罪，因本院所製作之判決係屬必須公示之文書，為避免被
    害人身分遭揭露，依上開規定，對於被告Ａ男、證人即被害
    人甲女、證人即被害人甲女之母親告訴人乙女、證人即甲女
    友人龍○○、證人即甲女同學楊○○、黃○○、魏○○等相關資料，
    爰依上開規定不予完整記載，或另以代號替之（各代號所對
    應之真實姓名年籍等資料詳偵卷證物袋內之各該代號與真實
    姓名對照表）。另就住處地址、學校等足資識別身分之資訊
    ，均予以隱匿，以免揭露被害人身分，合先陳明。
二、證據能力部分：
　㈠關於內政部警政署刑事警察局中華民國109年3月27日刑鑑字
    第0000000000號鑑定書（即被告之測謊鑑定書）證據能力部
    分：
　1.按「鑑定人由審判長、受命法官或檢察官就下列之人選任一
    人或數人充任之：一、就鑑定事項有特別知識經驗者。二、
    經政府機關委任有鑑定職務者。」刑事訴訟法第一百九十八
    條定有明文；復按測謊鑑定係依一般人若下意識刻意隱瞞事
    實真相時，會產生微妙之心理變化，例如：憂慮、緊張、恐
    懼、不安等現象，而因身體內部之心理變化，身體外部之生
    理狀況亦隨之變化，例如：呼吸急促、血液循環加速、心跳
    加快、聲音降低、大量流汗等異常現象，惟表現在外之生理
    變化，往往不易由肉眼觀察，乃由測謊員對受測者提問與待
    證事實相關之問題，藉由科學儀器（測謊機）紀錄受測者對
    各個質問所產生細微之生理變化，加以分析受測者是否下意
    識刻意隱瞞事實真相，並判定其供述是否真實；測謊機本身
    並不能直接對受測者之供述產生正確與否之訊號，而係測謊
    員依其專業之學識及經驗，就測謊紀錄，予以客觀之分析解
    讀，至於測謊鑑定究竟有無證據能力，刑事訴訟法並無明文
    規定，惟實務上，送鑑單位依刑事訴訟法第208條第1項規定
    ，囑託法務部調查局或內政部警政署刑事警察局為測謊檢查
    ，受囑託機關就檢查結果，以該機關名義函覆原囑託之送鑑
    單位，該測謊檢查結果之書面報告，即係受囑託機關之鑑定
    報告，該機關之鑑定報告，形式上若符合測謊基本程式要件
    ，包括：(一)經受測人同意配合，並已告知得拒絕受測，以
    減輕受測者不必要之壓力。(二)測謊員須經良好之專業訓練
    與相當之經驗。(三)測謊儀器品質良好且運作正常。(四)受
    測人身心及意識狀態正常。(五)測謊環境良好，無不當之外
    力干擾等要件，具備上述形式之證據能力者，即賦予實質之
    價值判斷；倘被告就否認犯罪有不實之情緒波動反應，雖不
    能採為有罪之唯一證據，但非無證據能力，仍得供裁判之佐
    證，其證明力如何，事實審法院自得依職權自由判斷具備上
    述形式之證據能力者，即賦予實質之價值判斷；倘被告就否
    認犯罪有不實之情緒波動反應，雖不能採為有罪之唯一證據
    ，但非無證據能力，仍得供裁判之佐證，其證明力如何，事
    實審法院自得依職權自由判斷（最高法院迭有109年度台上
    第3527號、107年度台上字第4341號、107年度台上字4459號
    、102年度台上字第1711號、102年度台上字第1274號、102
    年度台上字第1166號、102年度台上字第157號、100年度台
    上字第1458號、92年度台上字第2282號、93年度台上字第18
    65號、98年度台上字第2345號等判決要旨參照），又測謊鑑
    定，因其結果未具有全然之準確性，固不得採為判決之唯一
    及絕對之依據，但是項鑑定係依一般人在說謊時，會產生遲
    疑、緊張、恐懼、不安等心理波動現象，乃以科學方法，由
    鑑定人利用測謊儀器，將受測者之上揭情緒波動反應情形加
    以記錄，用以判別受測者之供述是否真實。故測謊鑑定，倘
    鑑定人具備專業之知識技能，所測試之問題及其方法又具專
    業可靠性時，該測謊結果，如就否認犯罪有不實之情緒波動
    反應，仍非不得供為主要證據之補強依據（最高法院108年
    度台上字第167號判決意旨參照）。
　2.經查，本件測謊鑑定報告係臺灣００地方檢察署檢察官囑託內
    政部警政署刑事警察局進行專業測謊鑑定，而受囑託之鑑定
    機關內政部警政署刑事警察局，已將施測檢查結果以機關名
    義函覆，而細繹該鑑定書附載受測人即被告所簽立之具結書
    一紙，該具結書已載明被告係出於自由意志同意接受測謊，
    無強迫情事，且測謊人員業已告知被告刑事訴訟法所賦予之
    權利包括得拒絕受測等詞，並經被告同意簽立（見108年度
    偵字第4821號偵查卷第66頁，原本見彌封袋內）；又上開鑑
    定報告書並附有施測人員之資歷表，施測人員（測謊股04）
    先後接受美國及國內刑事警察局之測謊人員專業訓練結業，
    其具備測謊專業能力無庸置疑；又該局測謊使用之儀器係美
    國拉法葉（Lafayette）儀器公司製造，型號為Lx-4000（SN
    140171FU），儀器運作狀況正常，測謊環境良好，無不當外
    力干擾，且採用「熟悉測試法」【The Acquaintance Test
    （ACT）】、「區域比對法」【The Zone Comparison Techn
    ique（ZCT）】進行測試，先以「熟悉測試法」檢測受測人
    即被告之生理圖譜反應情形並讓其熟悉測試流程後，再以「
    區域比對法」測試比對，而被告受測時意識清楚，並於測前
    自承病歷（包括精神疾病）「無」、當時之身體狀況「普通
    、好、感冒剛恢復」、測前睡眠「正常」等情，此有內政部
    警政署刑事警察局於109年3月27日出具之刑鑑字第10905001
    67號鑑定書所附被告具結書、測謊鑑定資料表、測謊鑑定說
    明書、測謊圖譜分析量化表、測謊鑑定人資歷表在卷可憑（
    見108年度偵字第4821號偵查卷第61至66頁，第66頁原本見
    彌封袋內），堪認本件施測在程序與形式上，均符合測謊之
    程式要件，該測謊鑑定報告應具證據能力。
　㈡另被告之辯護人固主張「侵害案件減少被害人重複陳述作業
    訊前訪視紀錄表」（見宜檢108 他字第655 號卷第6頁）為
    審判外之陳述，無證據能力。然按傳聞禁止法則所以禁止傳
    聞證據之理由，乃在於被告以外之人於審判外之陳述並未經
    過法院基於直接審理、言詞辯論之方式檢驗其真實性，故若
    冒然將該審判外之陳述作為認定被告犯罪事實之依據，自使
    被告無法透過公開驗證或對質、詰問之方式，以確認其真偽
    ，因此對於該審判外之陳述若欲資為認定被告犯行之依據，
    自應依法律明定為之，否則即應予以排除。反面言之，倘該
    審判外之陳述自始即非直接或間接作為認定被告犯行之依據
    ，而是為了保護性侵害之被害人之目的，避免其一再地受到
    不同單位、機構調查事實或檢驗等流程，使被害人於同一案
    件中僅為一次性之陳述，以供後續其他流程之參考，自始並
    未在刑事案件之審判中直接或間接援引作為認定被告不利之
    證據者，自難認為其無證據能力，此種事由並不在傳聞禁止
    法則設立禁止傳聞證據之限制內。是以在不牴觸禁止傳聞證
    據之目的下所為被告以外之人因調查必要而留存之文書紀錄
    ，自難認為有排除其證據能力之事由。經查，「侵害案件減
    少被害人重複陳述作業訊前訪視紀錄表」係為避免性侵害之
    被害人因程序調查之過程中，一再重複陳述致造成心理上之
    烙印，因此依該訪視紀錄表內容之記載，作為其後相關程序
    (例如驗傷診斷、鑑定或後續後訪視流程)進行時之就本案如
    何發生之過程所為之文書紀錄，旨在避免使被害人因不同單
    位調查、檢驗相同之案件，致被害人就同一事件一再重覆陳
    述案發時之狀態的作業流程。參以本案事實之認定並未依上
    開「侵害案件減少被害人重複陳述作業訊前訪視紀錄表」之
    內容直接或間接認定被告有前揭犯行，是本案「侵害案件減
    少被害人重複陳述作業訊前訪視紀錄表」既屬上開符合證據
    裁判原則下之文書證據，自有證據能力。
　㈢按被告以外之人於審判外之言詞或書面陳述，除法律有規定
    者外，不得作為證據，刑事訴訟法第159條第1項定有明文。
    經查，被告Ａ男及其辯護人於原審及本院審理時，不同意證
    人即被害人甲女、證人即被害人甲女之母親告訴人乙女、證
    人甲女即友人龍○○、證人即甲女同學楊○○、黃○○、魏○○於警
    詢中之陳述作為本案證據(見本院卷第101頁)，是證人即被
    害人甲女、證人即被害人甲女之母親告訴人乙女、證人甲女
    即友人龍○○、證人即甲女同學楊○○、黃○○、魏○○於警詢中之
    陳述為被告以外之人於審判外之陳述，依刑事訴訟法第159
    條第1項規定，無證據能力。
  ㈣次按被告以外之人於審判外之陳述，經當事人於審判程序同
    意作為證據，法院審酌該言詞陳述或書面陳述作成時之情況
    ，認為適當者，亦得為證據；當事人、代理人或辯護人於法
    院調查證據時，知有第159 條第1 項不得為證據之情形，而
    未於言詞辯論終結前聲明異議者，視為有前項之同意，刑事
    訴訟法第159 條之5定有明文。本判決除上開「三、㈠」警詢
    筆錄部分無證據能力外，下列所引用被告以外之人於審判外
    之陳述，上訴人即被告(下稱被告)、辯護人及檢察官於本院
    審理時均同意上開證據具證據能力（見本院卷第89至90、12
    3至124頁），本院審酌上開證據資料作成時之情況，尚無違
    法、不當或顯不可信之情況，認以之作為證據應屬適當，依
    刑事訴訟法第159 條之5 規定，認前揭證據均有證據能力。
  ㈤本判決以下所引用之非供述證據，均與本件事實具有自然關
    聯性，且核屬書證、物證性質，依刑事訴訟法第158條之4之
    規定，堪認均具有證據能力。　
貳、實體事項：
一、訊據被告Ａ男於本院審理時矢口否認有對證人即被害人甲女(
    下稱甲女)為妨害性自主犯行，辯稱：伊並未對證人甲女為
    性交行為，甲女係為不實之指控云云。被告之辯護人則為被
    告辯護略以：甲女於案發時已接近16歲，智識能力正常，自
    陳前已受被告性侵害多次，以現在社會同年齡之少女及在校
    所受之性別教育，縱不敢對母親講，亦能注意避免與被告單
    獨一室，當日明知母親已外出上班不在，卻反而主動跑進來
    與被告同坐在床上穿睡衣同看電視，且發生性侵時，未立即
    奔逃呼叫求救，有悖於一般正常人趨吉避凶之本能，且甲女
    通報校方後，龍○○所傳對話內容難以佐證甲女所述為真，而
    甲女向魏○○自陳前未遭性侵得逞之事，足證其片面供述顯有
    可疑，而證人楊○○與黃○○僅得證明甲女有對其等陳述上情。
    另因被告受測謊鑑定前有服用感冒藥物，是否會影響施測結
    果，另診斷證明書之證明力亦有不足，不能證明係被告所造
    成，現場照片亦無法證明性侵之事實云云。惟查：
　㈠甲女為92年11月生，自102年間被告與甲女之母乙女交往後知
    悉甲女就讀國小，亦知悉甲女年紀，被告於假日期間即會至
    ００乙女租屋處與乙女同住過夜，於甲女之母乙女上班期間會
    與甲女單獨在租屋處內之事實，業據被告於偵查及原審審理
    時供述在卷（見108年度偵字第4821號偵查卷第52至53頁、
    原審卷第43至44、240頁），並據甲女於原審審理時證述明
    確，且有甲女真實姓名對照表（見偵查彌封袋內），並有現
    場照片8張(見宜檢偵字第4821號卷第40至44頁)可佐，是上
    開事實，首堪認定。
　㈡按證人之證詞，乃供述證據之一種，而供述證據具有其特殊
    性，與物證或文書證據具有客觀性及不變性並不相同，此因
    人類對於事物之注意及觀察，有其能力上之限制，未必如攝
    影機或照相機般，對所發生或經歷的事實能機械式無誤地捕
    捉，亦未必能洞悉事實發生過程之每一細節及全貌，且常人
    對於過往事物之記憶，每隨時日之間隔而漸趨模糊或失真，
    自難期其如錄影重播般地將過往事物之原貌完全呈現。此外
    ，因個人教育程度、生活經驗、語言習慣之不同，其表達意
    思之能力與方式，亦易產生差異，故如證人之陳述有部分前
    後不符，或相互間有所歧異時，究竟是否可採，法院仍得本
    其自由心證予以斟酌，非謂一有不符或矛盾，即應認其全部
    均為不可採信。次按性侵害犯罪通常具有隱密性，若案發當
    時僅有被告與被害人二人在場，事後常有各執一詞，而難辨
    真偽之情形。被害人以證人身分之陳述，雖非無證據能力，
    然其證言是否可信，事實審法院仍應調查其他證據，以查明
    其指證是否確與事實相符。而法院認定事實，並不悉以直接
    證據為必要，其綜合各項調查所得的直接、間接證據，本於
    合理的推論而為判斷，要非法所不許。另得據以佐證者，雖
    非直接可以推斷該被告的犯罪實行，但以此項證據與對向證
    人的指述為綜合判斷，若足以認定犯罪事實者，仍不得謂其
    非屬補強證據。是所謂補強證據，不問其為直接證據、間接
    證據，或係間接事實的本身即情況證據，均得為補強證據的
    資料。經查：
　1.本案係因證人甲女於案發後之108年5月13日在學校告知同學
    楊○○遭母親男友性侵之事，再告知同學黃○○，同學黃○○帶同
    甲女找學校老師處理，經學校通報００縣性侵害防治中心而轉
    報００縣政府警察局查獲等情，有００縣政府社會處性侵害減述
    案件訊前訪視調查報告、性侵害案件減少被害人重複陳述作
    業訊前訪視紀錄表在卷足憑（見108年度他字第655號偵查卷
    第2至6頁，原本見彌封袋內），而證人即被害人甲女經學校
    進行通報後於108年5月15日下午15時45分許經社工陪同至國
    立００大學附設醫院（現改名為國立００交通大學）採證驗傷，
    經檢驗其處女膜2、9點鐘方向有撕裂傷，有該院受理疑似性
    侵害事件驗傷診斷書附卷可稽（見原審卷第77至81頁，原本
    見彌封袋內），足證甲女於案發後有經過上開通報、由社工
    陪同至醫院採證驗傷而進行受理疑似性侵害事件之流程等節
    ，應堪認定。
　2.其次，證人甲女於原審審理時證述：起訴書記載之犯罪事實
    實在；108年4月20日星期六上午10時多偏中午時，被告在００
    市００路住處乙女房間內，當時我從隔壁房間起床後就過去母
    親房間，看到被告在房間內，母親已經出門去上班了，一開
    始我坐在床角看電視，被告一開始是先用觸摸的方式觸碰撫
    摸我，後面就慢慢開始變強迫的，把我拉到他旁邊對我動手
    動腳，他是像勾肩搭背那樣，把我勾過去後面，先摸我胸部
    ，我跟他說不要用我，把他推開，他對我說「叔叔很愛你，
    不要跟別人講」，又一樣繼續碰觸我，我要起身離開，他又
    把我拉回來，我要站起來，他就用左手壓住我的肩膀，讓我
    繼續坐著，是用勾肩搭背的方式勾住我肩膀、脖子那裡，一
    樣先撫摸我胸部再慢慢摸下去先隔著內褲摸陰道，再伸進去
    內褲裡面摸，我有跟他說不要一直用我，不然我就跟別人講
    ，我忘記我是說我就跟別人講還是我就跟媽媽講，之後他就
    用他的雙手推我的肩膀，讓我躺在床上，把我壓倒在床上，
    先跨到我身上，我要反抗，我打他的時候，他就用雙手壓住
    我的雙手，我記得我有用踢他的方式反抗，但還是沒有反抗
    成功，被告只有穿內褲他就慢慢的開始先用性器官隔著內褲
    摩擦我的性器官，我有推被告、捶被告的背，後面被告才把
    我的褲子拉掉，也脫掉自己的褲子，後來被告就以他的生殖
    器插入我的性器官，進入多久時間我不清楚，後來他自己說
    他快射出來，他就自己跑去廁所等語（見原審卷第42至43、
    126至134、139至142、144至146頁）。經核證人即被害人甲
    女就被告於108年4月20日對其強制性交行為過程之陳述始終
    一致，並無明顯矛盾或重大瑕疵可指，且證人甲女於原審審
    理時於初始欲開始陳述被告對其所做之事時，一開始出現「
    靜默」及「哭泣」之反應（見原審卷第126頁），與一般遭
    性侵被害人回憶當時情狀之反應相符，再衡酌證人即被害人
    甲女所述遭被告強制性交過程，若非親身經歷，實無可能如
    此具體陳述且前後一致。
　3.證人即被害人甲女陳述本案相關情節時之反應：
　⑴按證人陳述之證言，常有就其經歷、見聞、體驗事實與他人
    轉述參雜不分，一併陳述之情形。若其陳述內容，係以之供
    為證明被害人之心理狀態，或用以證明被害人之認知，或以
    之證明對聽聞被害人所造成之影響者，由於該證人之陳述本
    身並非用以證明其所轉述之內容是否真實，而是作為情況證
    據（間接證據），以之參照推論被害人陳述當時之心理或認
    知，或是供為證明對該被害人案發當時或事後所生之影響，
    難謂亦屬傳述自被害人，實已等同證人陳述其所目睹被害人
    當時之情況，而屬適格之補強證據（最高法院106年度台上
    字第2012號刑事判決意旨參照）。又按透過「被害人陳述」
    以外之證據，得證明被害人聲稱被害事件時之言行舉止、情
    緒表現、心理狀態或處理反應等情景者（間接事實），係獨
    立於（即不同於）被害陳述之證據方法暨資料，屬具補強證
    據適格之情況證據，可藉其與待證事實有蓋然性之常態關聯
    ，資為被害人遭遇（直接事實）致生影響之推理素材，此並
    非傳聞自被害陳述之重複或累積，當容許由法院透過調查程
    序，勾稽被害陳述相互印證，進而產生事實認定之心證（最
    高法院110年度台上字第307號判決意旨參照）。是以證人事
    後聽聞被害人陳述被害過程時之神情態度等，係親自經驗、
    知覺之客觀事項，雖與主要待證事實無關，惟亦能作為法院
    判斷被害人陳述與事實是否相符之供述憑信性資料，而得與
    被害人之陳述相互補強。
　⑵查證人甲女108年4月20日之後之108年5月13日先告知同學楊○
    ○遭母親男友強暴，但不敢告知老師，再告知同學黃○○後，
    由同學黃○○陪同甲女告訴老師，證人即被害人甲女對同學楊
    ○○、黃○○及老師陳述此事當時，情緒難過且有哭泣等情，業
    據證人即甲女同學楊○○、黃○○於原審審理時證述明確（見原
    審卷第170至175、176至179頁）。有關證人即甲女同學楊○○
    、黃○○ 證述中有關甲女陳述遭被告性侵害之事，係聽聞自
    甲女之轉述，固屬與甲女證述相同之累積證據，惟有關甲女
    陳述時表現出難過、哭泣之相對應情緒反應，則屬證人楊○○
    、黃○○親身見聞，則衡諸甲女向同學吐露此事，甲女陳述當
    時表現出之難過、哭泣等情緒反應，與一般遭性侵害之被害
    人之創傷後反應表現相符；再者，甲女並於告知同學楊○○、
    黃○○及學校老師後，因擔心其遭性侵之事揭露後，對之後要
    去驗傷、會否住家扶中心等後續處理程序感到擔心、丟臉、
    緊張、害怕，故以MESSENGER通訊軟體告知友人龍○○，首先
    告知證人龍○○「很丟臉  別說嘿」，後並詢問「是不是很髒
    」，業據證人即甲女友人龍○○於原審審理時證述在卷（見原
    審卷第159至163頁），並有證人即被害人甲女與證人龍○○於
    108年5月14日至15日之MESSENGER談話內容手機翻拍截圖13
    幀在卷足憑（見108年度偵字第4821號偵查卷第23至35頁，
    原本見偵查彌封袋內），倘無此事而證人即被害人甲女有惡
    意陷害被告之故意，何需向證人龍○○告知「很丟臉  別說嘿
    」，並詢問「是不是很髒」，更彌足徵信甲女於該時抒發之
    情緒反應與陳述內容之真實性，亦足以補強證人甲女前揭指
    述之內容。準此以觀，證人甲女確實因受性侵害困擾而告知
    同學楊○○、黃○○及友人龍○○尋求幫助，且甲女告知同學楊○○
    、黃○○及友人龍○○描述受侵害情節時之情緒反應，亦與遭性
    侵害之受害者反應之經驗法則相符，自得資為甲女陳述遭受
    性侵害指訴憑信性之補強證據。
　⑶上揭客觀之事證，俱足補強證人即被害人甲女上開證述內容
    ，證人即被害人甲女上開證述自堪採信為真。是被告於108
    年4月20日早上10時多許接近中午時許，在其時甲女與乙女
    同住租屋處乙女房間內，以強暴方式用手撫摸甲女胸部及下
    體、以生殖器摩擦甲女下體、並將生殖器插入甲女陰道，對
    甲女為強制性交行為，已臻灼然。
  ㈢被告所辯不予採信之理由：
　1.經查，被告經檢察官囑託內政部警政署刑事警察局實施測謊
    鑑定，先以熟悉測試法檢測被告生理圖譜反應情形正常，使
    被告熟悉測試流程，再以區域比對法測試，經以數據分析法
    比對、分析測試結果，被告對：「（問：你有沒有將生殖器
    插入她【BT000-A108045】的下體？)沒有。」、「（問：本
    案你有沒有將生殖器插入她【BT000-A108045】的下體？)沒
    有。」等問題，即否認將生殖器插入甲女下體，經測試結果
    呈不實反應，有該局109年3月27日刑鑑字第1090500167號鑑
    定書暨具結書、測謊鑑定資料表、測謊鑑定說明書、測謊圖
    譜分析量化表、測謊鑑定人資歷表在卷可憑（見108年度偵
    字第4821號偵查卷第61至66頁），是以，被告辯解其無對甲
    女強制性交之說詞，顯與上開鑑定結果相背，反面言之，上
    開鑑定結果，呈現之內容與證人甲女證述被強制性交之情節
    一致，顯見證人甲女之證述客觀上較為可信而與事實相符，
    堪可採信。
　2.被告辯護人為被告辯護稱：甲女於案發時已接近16歲，智識
    能力正常，自陳前已受被告性侵害多次，以現在社會同年齡
    之少女及在校所受之性別教育，縱不敢對母親講，亦能注意
    避免與被告單獨一室，當日明知母親已外出上班不在，卻反
    而主動跑進來與被告同坐在床上穿睡衣同看電視，且發生性
    侵時，未立即奔逃呼叫求救，有悖於一般正常人趨吉避凶之
    本能云云，惟查，依甲女、甲女之母親乙女於原審審理時證
    述：伊上班時被告會與甲女在家等情，而被告亦會與乙女一
    同管教甲女，業據被告供承在卷，是被告與甲女間有事實上
    之照顧關係，被告又是甲女母親男友，被告顯然是認為甲女
    年幼可欺，不敢對外張揚，故即使當時住處真有辯護人上開
    所指甲女之舅舅、外 祖父母等人在家，被告仍肆無忌憚，
    敢在其房內對甲女為性侵害行為，客觀上並非毫無可能。甲
    女也如一般家庭暴力妨害性自主案件之被害人一般，在受侵
    害後，為維護母親與被告之關係及家庭和諧，甚或認為如實
    陳述，未必會被家人所接受，未必會獲得協助等等因素考量
    下，而不敢立即向一同居住之家人反應、求援，客觀上亦符
    合一般經驗法則，是辯護人上開所指若遭性侵必然會有呼求
    救等節，尚難遽為對被告有利之認定。
　3.辯護人為被告辯稱：甲女通報校方後，龍○○所傳對話內容難
    以佐證甲女所述為真，而甲女向魏○○於手機翻拍截圖內自陳
    前未遭性侵得逞之事，足證其片面供述顯有可疑，而證人楊
    ○○與黃○○僅得證明甲女有對其等陳述上情，不足為證云云。
    惟查：
　⑴本案有證人甲女與證人龍○○於108年5月14日至15日之MESSENG
    ER談話內容手機翻拍截圖13幀在卷足憑（108年度偵字第482
    1號偵查卷第23至35頁，原本見偵查彌封袋內），辯護人徒
    憑龍○○所傳對話內容難以佐證甲女所述為真云云置辯，然倘
    無此事而證人即被害人甲女有惡意陷害被告之故意，何需向
    證人龍○○告知「很丟臉別說嘿」，並詢問「是不是很髒」等
    節，由此益徵甲女於該時抒發之情緒反應與陳述內容之真實
    性。
　⑵辯護人另以：甲女向魏○○於手機翻拍截圖內自陳前未遭性侵
    得逞之事，足證其片面供述顯有可疑云云。然查，上開甲女
    向魏○○於手機翻拍截圖內所陳述之內容為3月27日，依提供
    日期可知係108年5月22日等節，有上開截圖照片1紙在卷可
    參(見原審卷第59頁)，經比較提供日期與翻拍截圖之日期以
    觀，足認甲女向魏○○於手機翻拍截圖內自陳前有遭被告摸胸
    等情係在本案案發前之3月27日，觀諸本案係發生於000年0
    月00日，自不得倒果為因，以甲女於案發前有遭被告摸胸而
    未遭被告以性器進入乙情，遽謂被告其後未於108年4月20日
    對甲女為強制性交之行為。　　
　⑶證人甲女108年4月20日後之108年5月13日先告知同學楊○○遭
    母親男友強暴，但不敢告知老師，再告知同學黃○○後，由同
    學黃○○陪同甲女告訴老師，證人即被害人甲女對同學楊○○、
    黃○○及老師陳述此事當時，情緒難過且有哭泣等情，業據證
    人即甲女同學楊○○、黃○○於原審審理中證述明確（見原審卷
    第170至175、176至179頁），此節業據本院認定如前，本案
    之認定並非援引證人楊○○、黃○○轉述甲女「遭性侵害」等事
    實之證述資為認定對被告不利之證明，而是藉由證人楊○○、
    黃○○親身見聞有關甲女陳述時表現出難過、哭泣之相對應情
    緒反應並判斷與一般經驗法則相符之狀況，以資為證人甲女
    證詞之補強證據，是辯護人以證人楊○○與黃○○僅得證明甲女
    有對其等陳述上情而不足為證云云，似誤解證人楊○○、黃○○
    親身見聞之事實，所辯自無足採。　　
　4.辯護人另為被告辯稱：因被告受測謊鑑定前有服用感冒藥物
    ，是否會影響施測結果，另診斷證明書之證明力亦有不足、
    不能證明係被告造成，另以現場照片無法證明性侵之事實云
    云。經查，本案被告接受測謊前，先以「熟悉測試法」檢測
    受測人即被告之生理圖譜反應情形並讓其熟悉測試流程後，
    再以「區域比對法」測試比對，而被告受測時意識清楚，並
    於測前自承病歷（包括精神疾病）「無」、當時之身體狀況
    「普通、好、感冒剛恢復」、測前睡眠「正常」等情，業據
    本院說明如前，被告既自承其感冒剛恢復、當時身體狀況普
    通、好等語而接受測謊，嗣又因鑑定結果與其所辯無法相合
    ，事後徒以其有服用感冒藥物會影響施測結果為由，藉此推
    翻受測鑑定之結果置辯，惟上開程序之進行，於形式及實質
    俱無任何瑕疵可指，辯護人猶執詞泛言主張該鑑定結果不可
    採，自難認可採。另辯護人主張診斷證明書之證明力不足，
    不能證明係被告造成、現場照片無法證明性侵之事實云云。
    然查，經社工陪同至國立００大學附設醫院（現改名為國立００
    交通大學）採證驗傷，經檢驗其處女膜2、9點鐘方向有撕裂
    傷，有該院受理疑似性侵害事件驗傷診斷書附卷可稽，已如
    前述，是該驗傷診斷書本即在證明甲女之處女膜2、9點鐘方
    向有撕裂傷乙節，其既為醫師依其客觀上見聞而為專業之知
    識檢驗結果，自具有證明力。另現場照片8張(見宜檢偵字第
    4821號卷第40至44頁)，亦是證明本案之地點等情，各該照
    片於證據本質上自始即非在證明被告有「性侵害」之行為事
    實本身，是辯護人以上情置辯，似有誤會。
　5.至被告另辯稱：有人打電話給我，那個人跟我說如果我不拿
    30萬元出面處理，最後一通說如果沒有準備好，就要咬死我
    ，讓我去關云云(見本院卷第131頁)，惟就此被告並未提出
    任何證據以供本院調查，自難認所述屬實。
  ㈣綜上事證，被告前揭否認犯罪之辯解，核屬卸責之詞，不足
    採信，被告上開強制性交罪之犯罪事實事證明確，應予依法
    論科。
二、論罪：
　㈠被告為成年人，甲女為92年11月生，於案發時為十四歲以上
    未滿十八歲之少年，有其等年籍資料在卷可查（見偵查卷彌
    封袋內年籍對照表）；又按兒童及少年福利與權益保障法第
    一百十二條第一項規定成年人故意對兒童及少年犯罪者，加
    重其刑至二分之一，係對被害人為兒童、少年之特殊要件予
    以加重處罰，乃就犯罪類型變更之個別犯罪行為予以加重，
    係屬刑法分則加重之性質，非僅單純之刑度加重，即其構成
    要件亦與常態犯罪之罪型不同，為一獨立之犯罪構成要件（
    最高法院72年台上字第67855號判例、92年第1次刑事庭會議
    決議、99年度台上字第1128號判決意旨參照）。倘成年人係
    故意對兒童、少年犯罪，自應依該條文論以獨立之罪名，而
    非僅加重其刑而已。據前所述，被告為成年人，而故意對未
    滿18歲之少年犯刑法第220條第1項之強制性交罪。是核被告
    所為，係犯兒童及少年福利與權益保障法第112條第1項前段
    、刑法第221條第1項之成年人故意對少年犯強制性交罪，應
    依兒童及少年福利與權益保障法第112條第1項前段之規定，
    加重刑法第221條第1項之罪之法定本刑。檢察官起訴書原認
    被告強制性交所為係犯刑法第221條第1項之強制性交罪嫌，
    惟本院就上開情事已諭知應適用之法條（見本院卷第87、12
    1頁），無礙被告防禦權行使及法律適用。
　㈡被告以其生殖器進入甲女陰道而對甲女為性交行為前，以手
    撫摸甲女胸部、下體，並隔著褲子以生殖器磨蹭甲女下體之
    猥褻行為，原為性交之階段行為，應為強制性交之高度行為
    所吸收，不另論罪。公訴意旨雖未敘及被告上揭以手撫摸甲
    女胸部、下體，並隔著褲子以生殖器磨蹭甲女下體之猥褻行
    為，惟此部分與起訴書犯罪事實欄已記載之犯罪事實，有吸
    收犯之實質上一罪關係，為起訴效力所及，本院自得依法審
    理。
三、原審以被告罪證明確，並以行為人之責任為基礎，審酌被告
    素行難認良好，明知甲女為14歲以上未滿18歲之女子，身心
    未臻成熟，尚未具備完全並正確決定其性自主之判斷能力，
    竟仍為逞一己性慾，對甲女為強制性交行為，對甲女造成莫
    大傷害，實有礙於甲女之身心健全發展，所為實屬不該，應
    予非難。且審酌被告犯後否認犯行，反指甲女說謊，未能坦
    然面對己非之犯後態度，參酌被告犯罪情節、手段尚非殘暴
    ，兼衡被告之智識程度，現在機場從事水產工作，家中有哥
    哥、姐姐及妹妹、經濟狀況一般等家庭生活狀況等一切情狀
    ，量處被告有期徒刑3年10月等節，核其認事用法俱無違誤
    ，量刑尚屬允當。被告上訴意旨否認犯行，要非可採，已如
    前述，其上訴為無理由，應予駁回。
據上論斷，應依刑事訴訟法第368條，判決如主文。
本案經檢察官王正皓到庭執行職務。
中　　華　　民　　國　　111 　年　　3 　　月　　31　　日
                  刑事第二十五庭審判長法　官  邱滋杉
                                      法　官  陳彥年
                                      法　官  黃翰義
以上正本證明與原本無異。
如不服本判決，應於收受送達後20日內向本院提出上訴書狀，其
未敘述上訴之理由者並得於提起上訴後20日內向本院補提理由書
（均須按他造當事人之人數附繕本）「切勿逕送上級法院」。
                                      書記官  邱鈺婷
中　　華　　民　　國　　111 　年　　4 　　月　　6 　　日
附錄：本案論罪科刑法條全文　　　
中華民國刑法第221條
（強制性交罪）
對於男女以強暴、脅迫、恐嚇、催眠術或其他違反其意願之方法
而為性交者，處3年以上10年以下有期徒刑。
前項之未遂犯罰之。
兒童及少年福利與權益保障法第112條
成年人教唆、幫助或利用兒童及少年犯罪或與之共同實施犯罪或
故意對其犯罪者，加重其刑至二分之一。但各該罪就被害人係兒
童及少年已定有特別處罰規定者，從其規定。
對於兒童及少年犯罪者，主管機關得獨立告訴。